臺灣臺北地方法院民事判決　　　　　　　94年度訴字第2255號
原　　　告　均富鋼鐵股份有限公司
法定代理人　丙○○
訴訟代理人　丁○○
被　　　告　彰化商業銀行股份有限公司吉林分公司
法定代理人　乙○
訴訟代理人　甲○○
上列當事人間請求確認票據債權不存在事件，本院於民國94年 7
月15日言詞辯論終結，判決如下：
    主      文
原告之訴駁回。
訴訟費用由原告負擔。
    事實及理由
一、原告主張：原告均富鋼鐵股份有限公司（下稱均富公司）為
    向第三人標售機械乙批缺乏資金，遂於民國92年9月18日依
    動產擔保交易法之附條件買賣（分期付款買賣）交易方式，
    向康和租賃股份有限公司（下稱康和公司）簽訂融資契約，
    原告簽發共48紙、面額總計新台幣（下同） 3,980,000元支
    票交付被告作為對價及擔保康和公司債權之用。惟嗣因原告
    並未標得該批機械，康和公司亦未融資予原告，雙方遂於92
    年 9月26日合意解除契約。詎解約後，康和公司並未將票據
    返還原告，反將該票據向被告融資，其中即包括本案 4紙支
    票（票號：0000000、0000000、0000000、0000000，票面金
    額各為160,000 元，發票日分別為94年2月5日、94年3月5日
    、94年4月5日及94年5月5日，付款人皆為臺灣中小企業銀行
    楊梅分行，下稱系爭支票）。惟被告於康和公司未附發票之
    情形下，即以約票面金額之7成約2,768,600元貸予康和公司
    ，被告顯係出於惡意或以不相當之對價而由康和公司轉讓取
    得系爭票據，被告自得依票據法第13條但書及第14條第 2項
    之規定對抗被告，並聲明：確認被告持有原告簽發之系爭支
    票債權不存在。
二、被告辯以：被告持有系爭票據，係因訴外人康和公司在被告
    銀行辦理融資貸款，經被告銀行核給 275,000,000元之額度
    ，康和公司得在該額度內，或借或還，循環動用借款，訴外
    人康和公司得將其持有之應收票據，依背書交付方式轉讓予
    被告，並將該等票據做為其公司對被告所負債務之清償方法
    ，且其所應提供之票據總金額，不得低於實際借款總餘額11
    2%。本件訴外人康和公司背書並轉讓予被告持有，由原告均
    富公司發票，以第三人臺灣中小企業銀行楊梅分行為付款人
    之同批票據共計有35紙，金額總計為6 ,900,000元，並非原
    告所言簽發48紙，面額總計 3,980,000元。再者，被告持有
    原告均富公司簽發票號：AR0000000、AR0000000、AR000000
    0、AR0000000、AR0000000、AR0000000、AR0000000、AR000
    0000、AR0000000、AR0000000及AR0000000等支票 11紙，面
    額共計 2,460,000元，均經被告依法遵期提示且已兌現，原
    告謂於92年 9月26日與訴外人康和公司合意解除契約，然被
    告提示上述票號AR0000000及AR0000000至AR0000000等 11紙
    支票均在原告均富公司主張之解約日期之後，並均兌付正常
    ，何以原告僅對本案系爭支票請求確認票據債權不存在，而
    非對全數由其簽發交由訴外人康和公司之支票予以主張，此
    實有違常理。又被告係依原告與康和公司間之附條件買賣契
    約書收取系爭支票並對康和公司放款，因前述附買賣係採分
    期付款方式為之，則依商業習慣，康和公司即不可能就全部
    價金預先開立所有發票，被告亦無審核發票之可能，被告取
    得系爭支票並無惡意或重大過失。此外，被告放款之金額為
    7,900,000 元，此益足證被告非以不相當之對價取得系爭支
    票，乃聲明如主文所示。
三、兩造不爭執之事實：系爭支票為原告所簽發，受款人為康和
    公司，現由被告持有。
四、經依民事訴訟法第271條之1準用270條之1第1項第3款，整理
    並協議簡化本件之爭點為：被告取得系爭支票是否基於惡意
    或以不相當對價，而得由原告請求確認系爭支票債權不存在
    ？茲說明本院之判斷如下：
  (一)經查：被告係於92年10月 1日依康和公司與原告康和公司間
    之附條件買賣契約自康和公司取得原告所簽發，以臺灣中小
    企業銀行楊梅分行為付款人之支票35張（包含系爭支票在內
    ），金額總計為 6,900,000元等情，業據被告提出應收票據
    明細表1份（見卷內第23頁至第25頁）及附條件買賣契約書1
    份（見卷內第41頁）在卷可資佐證，且為原告所不爭執（見
    卷內第47頁背面），應堪信為真實。次查：被告於取得前述
    35張支票後，於92年10月1日將7,900,000元貸與康和公司等
    情，亦據被告提出放款帳戶交易資料列示 1份在卷可資佐證
    （見卷內第45頁），且為原告所不爭執（見卷內第47頁背面
    ），亦堪信為真實。則依上開附條件買賣及被告撥款金額大
    於被告持有原告所有支票之事實，即足認定被告係基於正常
    放款程序並以相當之對價取得系爭支票，是以，原告主張被
    告基於惡意取得系爭支票及被告係以不相當之對價取得系爭
    支票云云，俱不足採。
  (二)從而，原告依票據法第 13條但書及第14條第2項之規定，請
    求確認系爭支票債權不存在，即顯無理由，而應予駁回。
五、訴訟費用負擔之依據：民事訴訟法第78條。
中　　華　　民　　國　　94　　年　　7　　月　　29     日
                   民事第六庭    法　官　詹駿鴻
以上正本係照原本作成
如對本判決上訴，須於判決送達後20日內向本院提出上訴狀
中　　華　　民　　國　　94　　年　　7 　　月　　29　　日
                      　　　　　　書記官　官碧玲
